En este apartado se explican qué variables se introducen en los modelos predictivos. 

Para preparar el dataset de train, se ha decidido utilizar el dataset sin los últimas compras, ya que estas se utilizarán para validar nuestro modelo. 

```{r,  warning=FALSE,results='hide'}
# Librerias usadas
suppressPackageStartupMessages({
library('ggplot2')
library('zoo')
library('caret')
library('data.table')
library('lubridate')
library('Hmisc')
library(readr)
})

# Cargar datos
data.train <- as.data.table(read.table('/Users/random6/data/train2.txt',header = T, sep = "|", stringsAsFactors = F))

data.train.without.last <- as.data.table(read_csv('/Users/random6/data/data_train_without_last.csv'))


```

## Análisis de nuevas variables

Ahora nos interesa aprofundir en ciertas variables, para poder sacar más información de los datasets. 

### Obtener información con la fecha de compra

Nos interesa tener la información de la fecha de compra también separada en mes y año, ya que pueden haber productos que se compren en algunas épocas del año determinadas. Hacemos el cambio. 
```{r, results='hide'}
##data.train
#variable año
data.train[,year := unlist(strsplit(data.train[,Cod_Fecha],'-'))[seq(1,length(unlist(strsplit(data.train[,Cod_Fecha],'-'))),2)]]
#variable mes
data.train[,month := unlist(strsplit(data.train[,Cod_Fecha],'-'))[seq(2,length(unlist(strsplit(data.train[,Cod_Fecha],'-'))),2)]]
#variable date en formato fecha
data.train[,date:=as.Date(as.yearmon(Cod_Fecha))]

##data.test
#variable año
data.test[,year := unlist(strsplit(data.test[,Cod_Fecha],'-'))[seq(1,length(unlist(strsplit(data.test[,Cod_Fecha],'-'))),2)]]
#variable mes
data.test[,month := unlist(strsplit(data.test[,Cod_Fecha],'-'))[seq(2,length(unlist(strsplit(data.test[,Cod_Fecha],'-'))),2)]]
#variable date en formato fecha
data.test[,date:=as.Date(as.yearmon(Cod_Fecha))]
```
Una vez comprovado que el dataset de train y el de test tiene una distribución de año de compras similar, es útil saber si los productos se venden aproximadamente en los mismos periodos de tiempo entre el dataset train y test, ya que nos puede servir para establecer etiquetas de productos viejos y nuevos.
Primero de todo se calcula los años que hay entre la primera compra y la última de cada producto, para establecer su rango de compra en cada dataset. Posteriormente se comparan los dos datasets para saber si los productos de los dos datasets se ofrecen en el mismo periodo. 


```{r, results='hide'}
# ---- Periodo de años por producto
#Cod_Prod a factor
data.train[,Cod_Prod := as.factor(Cod_Prod)]
#Año a integer
data.train[, year := as.integer(year)]
data.test[, year := as.integer(year)]

prod.years.train <- data.train[,.(min_train = min(year), max_train = max(year), period_train =(max(year) - min(year))), by = Cod_Prod]
prod.years.test <- data.test[,.(min_test = min(year), max_test = max(year), period_test =(max(year) - min(year))), by = Cod_Prod]
prod.years.test[,Cod_Prod := as.factor(Cod_Prod)]

years.compared <-prod.years.train[prod.years.test, on = 'Cod_Prod']
table(years.compared[,.(min_train == min_test, max_train == max_test, period_train == period_test)])

#Summary de la diferencia de periodos
summary(years.compared[,.(period_train - period_test), by =Cod_Prod])
```

```{r}
#Hacemos un plot de la diferencia de periodos entre train y test (train - test)
ggplot(years.compared[,min_train-min_test,by =Cod_Prod], aes(x = Cod_Prod, y = V1)) + geom_bar(stat = 'identity') + ggtitle('Diference between min date for train and test')
```

Se puede observar que los productos no aparecen en los dos datasets exactamente en el mismo rango de años. Hay un producto en concreto, el 1002, que aparece en el test 29 años antes que en el train, y dos mas, el 704 y el 2503, que aprecen 12 y 11 años antes en el train que en el test, respectivamente. Así pues, aunque mayormente el periodo en que aparecen los productos en el test y el train es parecido, no es muy apropiado basarnos en las fechas de inicio y final de aparición de productos en el train para definir este rango en el test, ya que puede variar. 

*Hay productos que se venden mas en determinadas epocas del año?*

Mirando el efecto temporal, tambien es importante visualizar si hay productos que se tienden a comprar más en algunas épocas del año en concreto. 

**Función para generar multiples plots**
```{r}
# Multiple plot function
#
# ggplot objects can be passed in ..., or to plotlist (as a list of ggplot objects)
# - cols:   Number of columns in layout
# - layout: A matrix specifying the layout. If present, 'cols' is ignored.
#
# If the layout is something like matrix(c(1,2,3,3), nrow=2, byrow=TRUE),
# then plot 1 will go in the upper left, 2 will go in the upper right, and
# 3 will go all the way across the bottom.
#
multiplot <- function(..., plotlist=NULL, file, cols=1, layout=NULL) {
  library(grid)

  # Make a list from the ... arguments and plotlist
  plots <- c(list(...), plotlist)

  numPlots = length(plots)

  # If layout is NULL, then use 'cols' to determine layout
  if (is.null(layout)) {
    # Make the panel
    # ncol: Number of columns of plots
    # nrow: Number of rows needed, calculated from # of cols
    layout <- matrix(seq(1, cols * ceiling(numPlots/cols)),
                    ncol = cols, nrow = ceiling(numPlots/cols))
  }

 if (numPlots==1) {
    print(plots[[1]])

  } else {
    # Set up the page
    grid.newpage()
    pushViewport(viewport(layout = grid.layout(nrow(layout), ncol(layout))))

    # Make each plot, in the correct location
    for (i in 1:numPlots) {
      # Get the i,j matrix positions of the regions that contain this subplot
      matchidx <- as.data.frame(which(layout == i, arr.ind = TRUE))

      print(plots[[i]], vp = viewport(layout.pos.row = matchidx$row,
                                      layout.pos.col = matchidx$col))
    }
  }
}
```

Vamos a graficar la distribución por mes de unos cuantos productos:

```{r}
unique_products <- data.train[,unique(Cod_Prod)]

#601: no hay un efecto de mes concreto
p1<- ggplot(data.train[Cod_Prod == unique_products[1],.N,by = c('month')],aes(x = month, y = N)) + geom_bar(stat = 'identity') + ggtitle(unique_products[1])

#2501: se compra especialmente en octubre
p2 <- ggplot(data.train[Cod_Prod == unique_products[4],.N,by = c('month')],aes(x = month, y = N)) + geom_bar(stat = 'identity') + ggtitle(unique_products[4])

#9991: se compra especialmente en marzo y abril
p3 <- ggplot(data.train[Cod_Prod == unique_products[13],.N,by = c('month')],aes(x = month, y = N)) + geom_bar(stat = 'identity') + ggtitle(unique_products[13])

#9993: se compra especialmente en marzo y abril
p4 <- ggplot(data.train[Cod_Prod == unique_products[14],.N,by = c('month')],aes(x = month, y = N)) + geom_bar(stat = 'identity') + ggtitle(unique_products[14])

multiplot(p1,p2,p3,p4, cols=2)
```

Se puede observar que sí que hay productos que se venden en épocas determinadas. Puede ser interesante añadir esta información en los modelos. 

*Hay productos que se vendan juntos?*
Otra idea interesante a explorar es identificar si hay algunos productos que se vendan juntos. 
```{r, results='hide'}
#Cod_Prod a factor
data.train[,Cod_Prod := as.factor(Cod_Prod)]

#Número de comprar de cada producto por año
product.by.year<-data.train[,.N,by=c('Cod_Prod','year')][order(-N)]
```


```{r}
# Que pasa con los productos 9993 y 9991?
ggplot(data.train[,.N,by = c('Cod_Prod','year')][Cod_Prod==9993 | Cod_Prod==9991], aes(x = year, y = N, fill = Cod_Prod)) + geom_bar(stat = 'identity', position = 'dodge')+ ggtitle('Number of products per Year') 
```

Con este análisis hemos podido detectar que hay dos productos, el 9993 y el 9991, que tienen cada año el mismo número de compras. 


### Relación entre último y penúltimo producto

Otra idea interesante es mirar la relación entre un producto y el anterior comprado, es decir, si después de comprar uno se tiende a comprar otro en concreto. Para mirar esta idea se cogen los últimos y penúltimos productos de cada customer.  

```{r, results='hide'}
## Separamos los últimos productos de cada customer del train
last.products <- data.train[order(date), .(Cod_Prod =Cod_Prod[.N]), by = ID_Customer]
setkey(last.products,ID_Customer,Cod_Prod)

## Nos quedamos con el data train sin los últimos productos   
setkey(data.train, ID_Customer, Cod_Prod)
data.train.without.last <- data.train[!last.products, ]

## cogemos los penúltimos productos
penultim.products <- data.train.without.last[order(date), .(Cod_Prod =Cod_Prod[.N]), by = ID_Customer]
setnames(penultim.products,'Cod_Prod','penultim_cod_prod')
setnames(last.products,'Cod_Prod','last_cod_prod')
setkey(penultim.products, ID_Customer)
setkey(last.products, ID_Customer)

#ultimos vs penúltimos
last.vs.penultim <- last.products[penultim.products]

last.vs.penultim.product.table <- as.data.table(last.vs.penultim[,(table(last_cod_prod,penultim_cod_prod))])
last.vs.penultim.product.table[,logN := log(N)]
```

```{r}
# Matriz de N último vs penútimo en escala logarítmica
ggplot(data = last.vs.penultim.product.table[logN >4], aes(x = last_cod_prod, y = penultim_cod_prod)) + geom_tile(aes(fill = log(N)))  + scale_fill_gradient2(low="darkblue", high="darkgreen", guide="colorbar") + theme(axis.text.x = element_text(angle = 90, hjust = 1))
```

Hay algunos productos que se compran bastante seguidos, como por ejemplo el *9991* y el *9993*, como ya hemos comentado anteriormente, el *601* y el *301*, y también el *601* y el *2302*, entre otros. Estos productos han estado apareciendo en todos los análisis hechos hasta ahora, lo que indica que deben ser productos que compran todo tipo de clientes. 


### Variables relacionadas con el customer 

Ahora queremos ver como actua cada customer, por ejemplo, es un customer que compra mucho? Cuando es su primera compra, y la última? Y el tiempo medio entre compras? De esta manera podemos provar de caracterizar los customers. 
También separaremos las últimas compras de cada customer, ya que nos servirán para comprovar nuestros modelos. 

```{r, results='hide'}
#definimos una fecha actual
data.train[,date_today := today()]
data.train[,diff_date_today := as.numeric(difftime(date_today,date,units = 'days'))]

## Separamos los últimos productos de cada customer del train
last.products <- data.train[order(date), .(Cod_Prod =Cod_Prod[.N]), by = ID_Customer]
setkey(last.products,ID_Customer,Cod_Prod)

## Nos quedamos con el data train sin los últimos productos   
setkey(data.train, ID_Customer, Cod_Prod)

## Variables de tiempo
temps_var_per_customer <- data.train[order(date),.(
  total_productes_comprats = .N, #N productos comprados 
  temps_desde_primera_compra = diff_date_today[1], # tiempo desde 1a compra
  temps_desde_darrera_compra = diff_date_today[.N] #tiempo desde última compra compra 
), by = ID_Customer]

data.train[,date := as.Date(date)]
data.train  <- data.train[order(date)]
#tiempo entre compras
lag_entre_compres <- data.train[, .(mean(as.numeric(diff.POSIXt(date)))), by = ID_Customer] 

#Los customers que solo tienen un producto anterior tienen un lag de NAN
lag_entre_compres[is.nan(V1), V1 := NA]
setnames(lag_entre_compres,'V1','lag_entre_compres')
setkey(lag_entre_compres,ID_Customer)
setkey(temps_var_per_customer, ID_Customer)
temps_var_per_customer <-  temps_var_per_customer[lag_entre_compres,on = 'ID_Customer']

## Añadir temp_var_per_customer (variables temporales) al data.train.without.last 
setkey(data.train, ID_Customer)
data.train<- data.train[temps_var_per_customer, on = 'ID_Customer']
```

Una vez preparadas las nuevas variables, vamos a graficar los resultados. 

*Cuantos productos han comprado los customers?*
```{r}
## Graficamos 
ggplot(temps_var_per_customer[,.N,by=total_productes_comprats], aes(x = total_productes_comprats, y = N)) + geom_bar(stat = 'identity')
```
Podemos ver que la gran mayoria de customers compran entre 1-4 productos. 

Y de los que solo han comprado un producto, que productos predominan?
```{r, results='hide'}
## Customers solo con un producto
data.train[,Cod_Prod := as.factor(Cod_Prod)]
data.train[,Cod_Prod := as.factor(Cod_Prod)]
```

```{r}
ggplot(data.train[ID_Customer %in% temps_var_per_customer[is.na(lag_entre_compres), ID_Customer], .N,by = Cod_Prod], aes(x = Cod_Prod, y = N)) + geom_bar(stat = 'identity') + theme(axis.text.x = element_text(angle = 90, hjust = 1))
```

Se puede ver pues que el *601* destaca en esos usuarios que solo han comprado uno, y ya con menos productos, el *301*, el *201* y el *2302*. 

Tambien se pueden evaluar los productos comprados por customers que compran mucho (> 10 productos).
```{r}
## Customers con > 10 productos 
ggplot(data.train[ID_Customer %in% temps_var_per_customer[total_productes_comprats > 10, ID_Customer],.N,by = Cod_Prod][order(-N)], aes(x = Cod_Prod, y = N)) + geom_bar(stat = 'identity') + theme(axis.text.x = element_text(angle = 90, hjust = 1))

```
El producto *601* sigue siendo muy alto, pero a él se unen también otros productos como el *201* y el *301*, el *2302* y la pareja formada por el *9991* y *9993*. 

Y de los productos que se compran juntos (lag=0), que parejas predominan?
```{r, results='hide'}
## Customers with lag = 0
data.train[lag_entre_compres == 0, uniqueN(ID_Customer)]
data.train[lag_entre_compres == 0, .N]
data.train[lag_entre_compres == 0, .N, by = ID_Customer][,table(N)]
groups_of_products <- data.train[lag_entre_compres == 0,paste0(Cod_Prod,collapse = '-'), by = ID_Customer]
groups_of_products[,.N,by = V1][order(-N)]
groups_of_products[,.N,by = V1][,hist(log(N))]
```

```{r}
ggplot(groups_of_products[,.N,by = V1][log(N) > 4], aes(x = V1, y = N)) + geom_bar(stat = 'identity') + theme(axis.text.x = element_text(angle = 90, hjust = 1))
```
El conjunto predomina más es el de 201-601, seguido de 601-2302, 301-601 y 201-601-2302. Como se ha ido viendo, estos 3 productos son muy recurrentes. 


Por otra parte, es de esperar que haya customers que tiendan a comprar más en unos meses que en otros, así que también es interesante mirar si hay este efecto. 

```{r,results='hide'}
## Compras de mes por customer
compres.per.customer.per.mes <- data.train[,.N,by = c('ID_Customer','month')]
compres.per.customer.dcast <- dcast.data.table(compres.per.customer.per.mes, ID_Customer ~ month, value.var = 'N')
setnames(compres.per.customer.dcast,grep('[0-9]',colnames(compres.per.customer.dcast),value = T), paste0('month_', grep('[0-9]',colnames(compres.per.customer.dcast),value = T)))
compres.per.customer.dcast[is.na(compres.per.customer.dcast)] <- 0

setkey(temps_var_per_customer,ID_Customer)
setkey(compres.per.customer.dcast,ID_Customer)
temps_var_per_customer <- temps_var_per_customer[compres.per.customer.dcast]
```
Vamos a graficar algunos customers para ver su comportamiento:

```{r}
unique_customers <- data.train[,unique(ID_Customer)]

#A0000001: compra en marzo, abril y mayo
p1<- ggplot(data.train[ID_Customer == unique_customers[1],.N,by = c('month')],aes(x = month, y = N)) + geom_bar(stat = 'identity') + ggtitle(unique_customers[1])

#A0000010: compra en marzo y abril
p2<- ggplot(data.train[ID_Customer == unique_customers[10],.N,by = c('month')],aes(x = month, y = N)) + geom_bar(stat = 'identity') + ggtitle(unique_customers[10])

#A0000100: compra un producto en setiembre
p3<- ggplot(data.train[ID_Customer == unique_customers[100],.N,by = c('month')],aes(x = month, y = N)) + geom_bar(stat = 'identity') + ggtitle(unique_customers[100])

#A0001000: compra en marzo y octubre
p4<- ggplot(data.train[ID_Customer == unique_customers[1000],.N,by = c('month')],aes(x = month, y = N)) + geom_bar(stat = 'identity') + ggtitle(unique_customers[1000])

multiplot(p1,p2,p3,p4, cols=2)
```

Por otro lado, fijándonos en el tiempo de compras, podemos generar los siguientes gráficos: 
```{r}
par(mfrow=c(3,1))
p1<- temps_var_per_customer[,hist(temps_desde_primera_compra, main='Tiempo desde primera compra')]
p2 <- temps_var_per_customer[,hist(temps_desde_darrera_compra, main='Tiempo desde última compra')]
p3 <- temps_var_per_customer[,hist(lag_entre_compres,main='Tiempo entre compras')]
```

```{r, eval=FALSE}
summary(temps_var_per_customer$temps_desde_primera_compra)
summary(temps_var_per_customer$temps_desde_darrera_compra)
summary(temps_var_per_customer$lag_entre_compres)
```

La mayoria de customers tienen aproximadamente un tiempo medio desde la primera compra de 5000 dias (14 años), un tiempo medio desde la última compra de 2222 (7 años) y un lag entre compras de 1200 (3 años). 


### Son todas las variables necesarias?

En este caso, el banco Cajamar tiene que decidir la interpretabilidad y viabilidad del modelo. Así pues, una variable que hemos decidido *no utilizar para esta predicción es el género del cliente*, ya que no es adecuado que el banco utilize un modelo que introduzca diferencias de compra en función del género del cliente.  
```{r}
## Eliminar columna sexo
data.train[,Socio_Demo_04 := NULL]
```

## Enriquecer la base 

A partir de las variables dadas también se pueden crear de otras para enriquecer la base. 

Primero de todo, tal y como se vio en el análisis exploratorio de los datos, hay mucha información temporal que nos puede ser útil. Así pues, podemos utilizar las variables creadas en el apartado anterior, como *mes* y *año*, *tiempo desde primera compra*, *tiempo desde última compra* y *tiempo medio entre compras*. Otro concepto interesante es saber cuantos productos ha comprado cada customer por mes, ya que así se intenta modelizar el hecho que hay productos que se compran mas en épocas determinadas y usuarios que tienden a compran más en determinados meses. 

### Compras previas

A parte de las variables temporales, también se puede introducir información de los productos comprados anteriormente. 

```{r}
## Añadir customers con solo un producto
customer_one_product <- data.train[,uniqueN(Cod_Prod), by = ID_Customer][V1 == 1, ]
customer_one_product <- data.train[ID_Customer %in% customer_one_product[,ID_Customer], .SD, .SDcols = c('ID_Customer','Cod_Prod',grep('Socio',colnames(data.train),value = T)), ]

## Añadir a variable sociodemo
prelast_socio <- data.train.without.last[order(date), .SD[.N], by = ID_Customer, .SDcols = grep('Socio_', colnames(data.train), value = T)]
data.train.without.last[,ind := 1]
pivot_product <- dcast.data.table(data.train.without.last[order(date)],ID_Customer ~ Cod_Prod, fun.aggregate = sum, value.var = 'ind')
pivot_product <- pivot_product[prelast_socio, on = 'ID_Customer']

pivot_product_all <- rbind(pivot_product, customer_one_product[,.SD, .SDcols = setdiff(colnames(customer_one_product),'Cod_Prod')], fill = T)
pivot_product_all[is.na(pivot_product_all)] <- 0

## Cambiar nombres
setnames(pivot_product_all, grep('^[0-9]', colnames(pivot_product_all), value = T), paste0(grep('^[0-9]', colnames(pivot_product_all), value = T), '_bought_before'))

## Sumar columnas para ver cuales estan en todos los customers
customer.per.previous.product <- pivot_product_all[,sapply(.SD, sum), .SDcols = grep('_bought_before', colnames(pivot_product_all), value = T)]
most_popular <- sort(customer.per.previous.product, decreasing = T)/data.train.without.last[,uniqueN(ID_Customer)]*100

```


### GRID de productos

El historial de compras también se tiene que tener en cuenta, ya que esto tiene un efecto en la próxima compra. Por lo tanto, se ha hecho un grid para indicar, para cada compra, que productos ya se han adquirido anteriormente. Así pues, se añaden 94 variables (tantas como productos únicos), que indican con un valor de 1 si se ha comprado anteriormente cada producto. 

```{r}
## GRID 
# Create a table with all products and customers 
products_bought <- data.table(expand.grid(last_cod_prod = data.train[,unique(Cod_Prod)], ID_Customer = data.train[,unique(ID_Customer)]))
# add if it was bough or not 
setnames(last.products,'Cod_Prod','last_cod_prod')
products_bought_by_customer <- last.products[,.(last_cod_prod,ID_Customer)][,last_product_bought := 1]
setkey(products_bought_by_customer,last_cod_prod,ID_Customer)
products_bought_by_customer[,id := products_bought_by_customer[,paste0(last_cod_prod,'_',ID_Customer)]]
# Duplicated
products_bought_by_customer <- products_bought_by_customer[!duplicated(id)]
# Join
products_bought_by_customer[,last_cod_prod := as.factor(last_cod_prod)]
products_bought[,last_cod_prod := as.factor(last_cod_prod)]
product_customer <- products_bought_by_customer[products_bought, on = c('last_cod_prod','ID_Customer')]
product_customer[is.na(last_product_bought), last_product_bought := 0]
# Let see the dataset (super imbalaced dataset!!)

product_customer[,prop.table(table(last_product_bought))] 

## Join with customer complet
setkey(product_customer, ID_Customer)
setkey(customer.complet, ID_Customer)
products_bought <- customer.complet[product_customer]
```
```


### Otras variables

#### 1. Clustering productos

Una primera aproximación es hacer un clustering para ver si se agrupan los productos y podemos hacer una variable cluster_producto. 

```{r}
## Cluster productes: variables: productes_venuts_per_mes 
data.train.without.last[,month := as.factor(month)]
product.mes <- data.train.without.last[,.(product_per_mes = .N), by = c('month','Cod_Prod')]
product.mes.dcast <- dcast.data.table(product.mes, Cod_Prod ~ month, value = product_per_mes)
product.mes.dcast[is.na(product.mes.dcast)] <- 0
setnames(product.mes.dcast,grep('[0-9]',colnames(product.mes.dcast), value =T), paste0('month_',grep('[0-9]',colnames(product.mes.dcast), value =T)))
## Join 
setkey(product.mes.dcast,Cod_Prod)
product.dataset <- product.mes.dcast

fwrite(product.dataset, file = paste0(getwd(),'/product_caracteritzat.csv'), row.names = F)

## Cluster 
## Load 
product.dataset.h2o <- LoadInH2o(product.dataset, destination_frame = 'product.dataset')

## Cluster 
my.cluster.predictors<- setdiff(colnames(product.dataset),'Cod_Prod')
product.cluster <- h2o.kmeans(product.dataset.h2o,x = my.cluster.predictors, k = 4, model_id = 'cluster_products', nfolds = 3)
cluster.prediction <- as.data.table(h2o.predict(product.cluster, product.dataset.h2o))
product.dataset[,cluster := cluster.prediction$predict]

## Products per cluster
ggplot(product.dataset[,.N,by = cluster],aes(x = cluster, y = N))  + geom_bar(stat = 'identity')

## Proporcion 
product.mes.dcast[,total := sum(.SD), .SDcols = setdiff(colnames(product.mes.dcast),'Cod_Prod'), by = Cod_Prod]
product.mes.dcast.proportion <- product.mes.dcast[,.SD/total, .SDcols = setdiff(colnames(product.mes.dcast),c('Cod_Prod','total'))]
product.mes.dcast.proportion[,Cod_Prod := product.mes.dcast$Cod_Prod]

## Load 
product.dataset.proportion.h2o <- LoadInH2o(product.mes.dcast.proportion, destination_frame = 'product.dataset.proportion', factors = 'Cod_Prod')

```
Como se puede observar, el clustering de productos según el número de productos por mes de compra no genera resultados muy aprovechables, ya que separa los productos en un cluster muy grande y otros de pequeños. Esta información no nos es muy útiles para complementar el modelo. 

#### 2. Cluster de customers

Vamos a hacer otra aproximación de clustering, esta vez de los usuarios dadas sus características sociodemográficas y la información de compra. Pera hacer este clustering, también se añadirá información sobre el penúltimo producto comprado. 

```{r}
setkey(pivot_product_all, ID_Customer)
setkey(temps_var_per_customer, ID_Customer)
customer.complet <- pivot_product_all[temps_var_per_customer]

## Afegir penultim producte 
penultim.products <- data.train.without.last[order(date), .(Cod_Prod =Cod_Prod[.N]), by = ID_Customer]
setkey(penultim.products,ID_Customer)
setkey(customer.complet,ID_Customer)
customer.complet <- customer.complet[penultim.products]

fwrite(customer.complet, file = paste0(getwd(),'/Feature_Engineering/Data/customer_complet.csv'), row.names = F)

```

Las variables que se añaden en el clustering son: 
- Socio_Demo01-05, todas excepto el género. 
- Variables de tiempo de compra.
- Total productos comprados

```{r}

## Cluster por ID_Customer 
# Load 
my.factors <- setdiff(colnames(customer.complet),c(grep('month',colnames(customer.complet),value = T),c('Socio_Demo_01','Socio_Demo_02','Socio_Demo_03','total_productes_comprats','temps_desde_primera_compra','temps_desde_darrera_compra','lag_entre_compres')))
customer.complet.h2o <- LoadInH2o(customer.complet, factors = my.factors, destination_frame = 'customer.complet')

# Cluster 
my.predictors <- setdiff(colnames(customer.complet),c('ID_Customer','Socio_Demo_04')) #sacamos ID_Customer y variable sexo
cluster.customer <- h2o.kmeans(customer.complet.h2o, x = my.predictors, nfolds = 5, k = 4, model_id = 'kmean.per.customer.1')

# Prediction 
customer.prediction <- as.data.table(h2o.predict(cluster.customer, customer.complet.h2o))
customer.complet[,cluster := customer.prediction$predict]
ggplot(customer.complet[,.N,by = cluster], aes(x = cluster, y = N)) + geom_bar(stat = 'identity')


mean_per_cluster <- as.data.table(h2o.centers(cluster.customer))
mean_per_cluster[,cluster := 0:3]
mean_per_cluster_melted <- melt(mean_per_cluster,id.vars = 'cluster', measure.vars = setdiff(colnames(mean_per_cluster),'cluster'))
for (variable.ind in mean_per_cluster_melted[,unique(variable)]) {
  print(ggplot(mean_per_cluster_melted[variable == variable.ind], aes(x = cluster, y = value)) + geom_bar(stat = 'identity') + ggtitle(variable.ind))
}

```


En este caso, el clustering ha dado unos grupos con porcentages de customers razonables.

```{r}
ggplot(data.train.cluster[,.N,by = cluster], aes(x = cluster, y = N)) + geom_bar(stat = 'identity', position = 'dodge')+ ggtitle('Número productos por cluster') 
```


## Base con variables finales

Finalmente, se han añadido variables para enriquecer la base que se utiliza para los modelos. Las variables de la nueva base son:
* Socio_Demo01-05, todas excepto el género. 
* Total productos
* Variables de tiempo de compra
  + Mes
  + Año
  + Tiempo desde la 1a compra
  + Tiempo desde última compra
  + Lag entre compras
  + Compras por mes
* Total productos comprados
* 94 columnas, una por producto, indicando si se ha adquirido previamente.





