En este primer apartado se presenta el análisis exploratorio de los datos del reto Microsoft Predictive Modelling de Cajamar. 

## Primeros pasos

```{r,  warning=FALSE}
# Librerias usadas
suppressPackageStartupMessages({
library('ggplot2')
library('zoo')
library('caret')
library('data.table')
library('lubridate')
library('Hmisc')
})

# Cargar datos
data.train <- as.data.table(read.table('/Users/random6/data/train2.txt',header = T, sep = "|", stringsAsFactors = F))

data.test<- as.data.table(read.table('/Users/random6/data/test2.txt',header = T, sep = '|', stringsAsFactors = F))

```

Primero se evaluan las dimensiones de los datasets y se hacen comprovaciones senzillas:
```{r, results='hide'}
##dimensiones
#data train
nrow(data.train)
ncol(data.train)
#data set
nrow(data.test)
ncol(data.test)

##hay entradas duplicadas?
anyDuplicated(data.train)
anyDuplicated(data.test)

##hay missing values?
sapply(data.train,function(x)any(is.na(x)))
sapply(data.test,function(x)any(is.na(x)))
```
El dataset train original tiene una dimensión de 3350601 entradas por 8 variables y el dataset test, 1147687 entradas y 8 variables. Antes de empezar se tienen que comprobar si hay entradas duplicadas y/o missing values. En este caso no hay duplicados ni missing values.


## Variables

Primero de todo, vamos a explorar las variables: 
```{r,results='hide'}
str(data.train)
```
El significado de las variables es el siguiente:

"ID_Customer" = Identificador de cliente  
"Cod_Prod" = Código de la modalidad de producto contratado      
"Cod_Fecha" = Fecha de contratación de la modalidad de producto   
"Socio_Demo_01" = Edad
"Socio_Demo_02" = Antigüedad
"Socio_Demo_03" = Ingresos
"Socio_Demo_04" = Sexo (1: Hombre, 2: Mujer)
"Socio_Demo_05" = Segmento (00: Particular | 01:Agricultor | 02:Comercio | 03:Autónomo)

Así pues, tenemos el identificador del usuario, el codigo del producto comprado, la fecha de la compra y características demográficas del usuario.

### Visualización variables sociodemográficas

Para evaluar las variables sociodemográficas de manera dinámica se ha preparado un Desktop con Power BI de Microsoft. De esta manera se pueden visualizar diferentes gráficos dinámicos de estas variables. 

[CajamarPowerBI](https://app.powerbi.com/view?r=eyJrIjoiN2I5MzM5MTUtZWZhMi00MmNlLWI0NmEtMjEwOTY1NWMzOTZjIiwidCI6ImEyMzEzY2FiLWIxYzMtNGYzYS1iYjExLTIxNTc0NDdkZGJiNCIsImMiOjh9)


Primero nos fijamos en la información que nos da la fecha de compra. Podemos ver que los años de compra se distribuyen de manera muy parecida en los dos datasets. Es interesante observar que tenemos tanto entradas antiguas como entradas mas recientes, aunque predominan las mas nuevas. Si tenemos en cuenta la evolución de Cajamar, tiene sentido que en los años recientes haya un mayor número de entradas, ya que coincide con la expansión y fusión de la entidad.  En los primeros años hay pocas compras y a medida que avanzamos van augmentando y el incremento más significativo se encuentra a partir del 2000 en ambos datasets. Por otro lado, los dos datsets tiene una distribución de compras por mes variable, con un máximo en marzo. Así pues, parece ser que temporalmente tienes características muy similares.

Ahora nos fijamos en las variables sociodemográficas.
Comparando las variables del train y del test podemos comprovar que, igual que pasaba en la información temporal, también se han mantenido las proporciones en las variables sociodemográficas.  
- El rango de edad predominante en los dos datasets es el 4º, de  >= 45 años y Edad < 65 años, seguido del 3º, >= 30 años y Edad < 45 años. 
- Los rango de antigüedad mayores en los dos datasets son el 4º y el 5º, de 10-20 años y >= 20 años. 
- En los ingresos encontramos diferencias en los datasets. En el train predominan los customers con 2º, de >= 6.000-12.000€, y seguidos muy de cerca por los del 3º 12.000-24.000€. En cambio, en el test primero hay del 3ª y luego del 5º, de >= 32.000 €. Así pues, en el dataset de test parece que hay customers con ingresos más altos. 
- En el género también hay diferencias, ya que en el dataset de train hay más hombres y en el dataset de test más mujeres, concretamente 44.3M-55.7H, en el train, y 61.12M-38.88H en el test. 
- Finalmente, respecto al segmento de los customers, ambos datasets tienen mayoritariamente a particulares. 

Así pues, con esta exploración hemos podido hacernos una idea general de los dos datasets, sus parecidos y diferencias. 

## Conclusiones 

Después de esta primera exploración de los datos, podemos concluir que los datasets de train y test estan hechos de manera muy similar, sobretodo en la distribución temporal. Hay diferencies por lo que respecta a customers en género y segmento.

En este reto parece clave la información que se puede obtener a partir de la fecha de compra, así que puede ser útil para el modelo predictivo añadir más variables con información temporal.

El orden de compra es importante, ya que hay productes que se compran o tienden a comprarse juntos. Por lo tanto, también puede ser de utilidad añadir variables de compras previas. El orden de compra es importante, ya que hay productes que se compran o tienden a comprarse Esta información primaria se usará para la creación de nuevas variables y de modelos.






