En este primer apartado se presenta el análisis exploratorio de los datos del reto Microsoft Predictive Modelling de Cajamar. 

**Introducción Cajamar**

Cajamar es una entidad financiera resultante de la fusión de diversas cajas rurales españolas. Sus primeras oficinas abrireron sus puertas en 1966 en Almería. En 1988 iniciaron su expansión integrando otras cajas rurales y cooperativas, actividad que siguieron desarrolando a lo largo de los siguientes años, especialmente a partir de los años 2000. Actualmente tiene más de 1,4 millones de socios y 4 millones clientes. 

Las actividades de Cajamar Caja Rural atienden las necesidades y demandas de financiación, ahorro e inversión de sus socios y clientes. Realiza toda clase de operaciones activas, pasivas y de servicios, entre ellas las de banca al por menor en su red de sucursales, banca corporativa, financiación hipotecaria, banca telefónica y banca electrónica, operaciones financieras con no residentes, gestión de fondos y patrimonios, arrendamiento financiero, seguros y otros productos secundarios para captación de recursos o financiación a clientes.

**Primeros pasos**

```{r, eval=FALSE, warning=FALSE}
# Librerias usadas
suppressPackageStartupMessages({
library('ggplot2')
library('zoo')
library('caret')
library('data.table')
library('lubridate')
library('Hmisc')
})

# Cargar datos
data.train <- as.data.table(read.table('/Users/random6/data/train2.txt',header = T, sep = "|", stringsAsFactors = F))

data.test<- as.data.table(read.table('/Users/random6/data/test2.txt',header = T, sep = '|', stringsAsFactors = F))

```

Primero se evaluan las dimensiones de los datasets y se hacen comprovaciones senzillas:
```{r, eval=FALSE}
##dimensiones
#data train
nrow(data.train)
ncol(data.train)
#data set
nrow(data.test)
ncol(data.test)

##hay entradas duplicadas?
anyDuplicated(data.train)
anyDuplicated(data.test)

##hay missing values?
sapply(data.train,function(x)any(is.na(x)))
sapply(data.test,function(x)any(is.na(x)))
```
El dataset train original tiene una dimensión de 3350601 entradas por 8 variables y el dataset test, 1147687 entradas y 8 variables. Antes de empezar se tienen que comprobar si hay entradas duplicadas y/o missing values. En este caso no hay duplicados ni missing values.


** Variables **
Primero de todo, vamos a explorar las variables: 
```{r}
str(data.train)
```
El significado de las variables es el siguiente:

"ID_Customer" = Identificador de cliente  
"Cod_Prod" = Código de la modalidad de producto contratado      
"Cod_Fecha" = Fecha de contratación de la modalidad de producto   
"Socio_Demo_01" = Edad
"Socio_Demo_02" = Antigüedad
"Socio_Demo_03" = Ingresos
"Socio_Demo_04" = Sexo (1: Hombre, 2: Mujer)
"Socio_Demo_05" = Segmento (00: Particular | 01:Agricultor | 02:Comercio | 03:Autónomo)

Así pues, tenemos el identificador del usuario, el codigo del producto comprado, la fecha de la compra y características demográficas del usuario.


*Obtener información con la fecha de compra*
Nos interesaría tener la información de la fecha de compra también separada en mes y año, ya que pueden haber productos que se compren en algunas épocas del año determinadas. Hacemos el cambio. 
```{r, eval=FALSE}
##data.train
#variable año
data.train[,year := unlist(strsplit(data.train[,Cod_Fecha],'-'))[seq(1,length(unlist(strsplit(data.train[,Cod_Fecha],'-'))),2)]]
#variable mes
data.train[,month := unlist(strsplit(data.train[,Cod_Fecha],'-'))[seq(2,length(unlist(strsplit(data.train[,Cod_Fecha],'-'))),2)]]
#variable date en formato fecha
data.train[,date:=as.Date(as.yearmon(Cod_Fecha))]

##data.test
#variable año
data.test[,year := unlist(strsplit(data.test[,Cod_Fecha],'-'))[seq(1,length(unlist(strsplit(data.test[,Cod_Fecha],'-'))),2)]]
#variable mes
data.test[,month := unlist(strsplit(data.test[,Cod_Fecha],'-'))[seq(2,length(unlist(strsplit(data.test[,Cod_Fecha],'-'))),2)]]
#variable date en formato fecha
data.test[,date:=as.Date(as.yearmon(Cod_Fecha))]
```
Una comprovación importante es saber si el dataset de test tiene una distribución de año de compras similar al dataset de train. Vamos a mirarlo. 

```{r}
ggplot(data.train[,.N,by=year], aes(x = year, y = N)) + geom_bar(stat = 'identity', fill = 'red') + geom_bar(data = data.test[,.N,by = year], aes(x = year, y = N), fill = 'blue', stat = 'identity') + ggtitle('Train and test')
```
Podemos ver que los años de compra se distribuyen de manera muy parecida en los dos datasets. Es interesante observar que tenemos tanto entradas antiguas como entradas mas recientes, aunque predominan las mas nuevas. Si tenemos en cuenta la evolución de Cajamar, tiene sentido que en los años recientes haya un mayor número de entradas, ya que coincide con la expansión y fusión de la entidad.  

También es útil saber si los productos se venden aproximadamente en los mismos periodos de tiempo entre el dataset train y test, ya que nos puede servir para establecer etiquetas de productos viejos y nuevos. 
Primero de todo se calcula los años que hay entre la primera compra y la última de cada producto, para establecer su rango de compra en cada dataset. Posteriormente se comparan los dos datasets para saber si los productos de los dos datasets se ofrecen en el mismo periodo. 

```{r, eval=FALSE}
# ---- Periodo de años por producto
#Cod_Prod a factor
data.train[,Cod_Prod := as.factor(Cod_Prod)]
#Año a integer
data.train[, year := as.integer(year)]
data.test[, year := as.integer(year)]

prod.years.train <- data.train[,.(min_train = min(year), max_train = max(year), period_train =(max(year) - min(year))), by = Cod_Prod]
prod.years.test <- data.test[,.(min_test = min(year), max_test = max(year), period_test =(max(year) - min(year))), by = Cod_Prod]
prod.years.test[,Cod_Prod := as.factor(Cod_Prod)]

years.compared <-prod.years.train[prod.years.test, on = 'Cod_Prod']
table(years.compared[,.(min_train == min_test, max_train == max_test, period_train == period_test)])

#Summary de la diferencia de periodos
summary(years.compared[,.(period_train - period_test), by =Cod_Prod])

#Hacemos un plot de la diferencia de periodos entre train y test (train - test)
ggplot(years.compared[,min_train-min_test,by =Cod_Prod], aes(x = Cod_Prod, y = V1)) + geom_bar(stat = 'identity') + ggtitle('Diference between min date for train and test')

```

Se puede observar que los productos no aparecen en los dos datasets exactamente en el mismo rango de años. Hay un producto en concreto, el 1002, que aparece en el test 29 años antes que en el train, y dos mas, el 704 y el 2503, que aprecen 12 y 11 años antes en el train que en el test, respectivamente. Así pues, aunque mayormente el periodo en que aparecen los productos en el test y el train es parecido, no es muy apropiado basarnos en las fechas de inicio y final de aparición de productos en el train para definir este rango en el test, ya que puede variar. 

*Hay productos que se vendan juntos?*
Otra idea interesante a explorar es identificar si hay algunos productos que se vendan juntos. 
```{r}
#Cod_Prod a factor
data.train[,Cod_Prod := as.factor(Cod_Prod)]

#Número de comprar de cada producto por año
product.by.year<-data.train[,.N,by=c('Cod_Prod','year')][order(-N)]

# Que pasa con los productos 9993 y 9991?
ggplot(data.train[,.N,by = c('Cod_Prod','year')][Cod_Prod==9993 | Cod_Prod==9991], aes(x = year, y = N, fill = Cod_Prod)) + geom_bar(stat = 'identity', position = 'dodge')+ ggtitle('Number of products per Year') 
```

Con este análisis hemos podido detectar que hay dos productos, el 9993 y el 9991, que tienen cada año el mismo número de compras. Así pues, es indicado suponer que se deben vender juntos o de manera consecutiva. Así pues, si en el test hay usuarios que han comprado uno de los dos productos y no tienen el otro, se les puede recomendar.  



```{r}
ggplot(data.train[year <= 2000,.N,by=c('Cod_Prod','year')][Cod_Prod %in% data.train[,.N,by=c('Cod_Prod','year')][order(-N), Cod_Prod][1:10],], aes(x = year, y = N, fill = Cod_Prod)) + geom_bar(stat = 'identity', position = 'dodge') + ggtitle('Products before 2000') 
```






